【裁判字號】    89,聲再,281
【裁判日期】    890529
【裁判案由】    聲請再審
【裁判全文】
臺灣高等法院刑事裁定                            八十九年度聲再字第二八一號
    再審聲請人  戊○○
    即 自訴 人
    受 判決 人  丙○○
                甲○○
                壬○
                己○○
                辛○○
                乙○○
                庚○○
                丁○○
右列聲請人因自訴受判決人偽造文書等案件，對於最高法院八十九年度台上字第二二
三０號中華民國八十九年四月二十七日確定判決（本院八十六年度上更（一）字第六
０三號，臺灣士林地方法院八十四年度自字第一０三號），聲請再審，本院裁定如左
：
    主    文
再審之聲請駁回。
    理    由
一、再審意旨略以：「為不服八十六年度上更一字第六０三號刑事判決駁回提起上訴
    ，經八十九年度台上字第二二三０號刑事判決駁回理由，違背刑事訴訟法第三七
    九條、三九三條規定，為此依同法第四二０條所定情形之一者聲請再審，故請撤
    銷原判決。壹、聲請人依刑事訴訟法第四二０條第一項規定聲請再審。一、請求
    撤銷八十六年度上更一字第六０三號刑事判決，而符刑事訴訟法第三七九條、三
    九三條、四二０條規定。二、請求撤銷八十九年度台上字第二二三０號刑事判決
    ，而符刑事訴訟法第二六０條、二六七條、二九七條犯罪是否成立以民事法律關
    係為斷，故同法第三七九條、四二０條所定再審原因者，釋明（一）至（三二）
    法定證據。貳、聲請人釋明被告犯罪證據聲請再審，故請撤銷原判決。一、被告
    丁○○偽造變造法人登記簿第十四冊十六業作成內容，侵害自訴人(1)所有權(2)抵
    押權(3)質權(4)土地使用權，業經八十六年度抗字第三００二號裁定如主文「原裁
    定廢棄確定」聲請再審，請求撤銷原判決，被告丙○○及甲○○、辛○○、壬○
    、己○○、乙○○、庚○○等，欠缺登記原因證明文件，偽造變造取得所有權登
    記再出具土地使用同意書，教唆台北市政府准予二期自辦重劃，侵害自訴人(1)所
    有權(2)抵押權(3)質權(4)土地使用權，如證（一）至（三十）聲請再審，故請撤銷
    原判決」等語。
二、按自訴人為受判決人之不利益聲請再審，以有刑事訴訟法第四百二十條第一款、
    第二款、第四款或第五款之情形為限，此觀同法第四百二十八條第一項、第四百
    二十二條第一款之規定自明。依此規定，自訴人為受判決人之不利益聲請再審，
    以下列情形為限：(一)、原判決所憑之證物已證明為偽造或變造者；(二)、原判決所
    憑之證言、鑑定或通譯已證明其為虛偽者；(三)、原判決所憑之通常法院或特別法
    院裁判已經確定裁判變更者；(四)、參與原判決或前審判決或判決前所行調查之法
    官，因該案件犯職務上之罪經證明，或因該案件違法失職已受懲戒處分，足以影
    響原判決者。
三、本件自訴人戊○○因自訴丙○○、甲○○、壬○、己○○、辛○○、乙○○、庚○○、丁○○等人偽造文書等等案件，對於最高法院八十九年度台上字第二二三
    ０號中華民國八十九年四月二十七日確定判決（本院八十六年度上更（一）字第
    六０三號，臺灣士林地方法院八十四年度自字第一０三號），為受判決人丙○○
    、甲○○、壬○、己○○、辛○○、乙○○、庚○○、丁○○等人不利益聲請再
    審，雖提出：(一)、台北市內湖區第二期自辦市地重劃第一次會員大會名錄。(二)、
    臺灣臺北地方法院民事裁定八十七年度簡上字第五九０號、八十七年度訴更字第
    二號、八十五年度訴字第三三六七號與民事裁定確定證明書、八十二年度聲字第
    五十三號與民事裁定確定證明書、八十五年度執字第四二一六號。(三)、臺灣臺北
    地方法院民事判決八十七年度簡上字第五九０號、八十五年度訴字第四二三二號
    與民事判決確定證明書。(四)、本院民事裁定八十八年度抗字第三００二號、八十
    五年度訴字第四三七０號與民事裁定確定證明書、八十五年度訴字第四二三二號
    、八十二年度聲字第五十三號、八十三年度抗字第二五號、八十八年度再抗字第
    六二號、八十八年度再抗字第一一八號、八十六年度抗字第七四一號、八十八年
    度抗字第三三五五號、八十六年度抗字第一一三八號。(五)、本院民事判決八十八
    年度上字第一六九八號。(六)、臺灣士林地方法院民事裁定確定證明書（臺灣士林
    地方法院八十二年度聲字第三九二號、本院八十八年度抗字第二六三四號、最高
    法院八十八年度台抗字第六九０號）、臺灣士林地方法院民事裁定八十二年度民
    執富字第二三一二號）、臺灣士林地方法院民事裁定確定證明書（臺灣士林地方
    法院七十三年度民執全實字第四五二號）、臺灣士林地方法院民事判決確定證明
    書（臺灣士林地方法院八十七年度訴字第二八三號）。(七)、臺灣臺北地方法院民
    事判決確定證明書（臺灣臺北地方法院八十五年度訴字第三八九六號、本院八十
    五年度上字第二０二五號、最高法院八十六年度台上字第二九０七號）、臺灣臺
    北地方法院民事判決確定證明書（臺灣臺北地方法院八十五年度訴字第四二三二
    號）。(八)、行政法院裁定八十五年度裁字第一三五五號、八十九年度裁聲字第一
    二號、八十九年度裁聲字第八號、八十九年度裁聲字第六號。(九)、他項權利證明
    、中央信託局函、臺北市中山地政事務所函稿、土地建築改良物登記申請書、抵
    押權設定契約書、儲蓄資金借款契約第四四號、內政部函、中國大眾康寧互助會
    第二屆會員大會臨時大會紀錄、中國大眾康寧互助會第三屆理監事會存證信函、
    利息收據等為證據。
四、然查，最高法院八十九年度台上字第二二三０號中華民國八十九年四月二十七日
    確定判決已於理由欄第三頁載明：「至上訴人所提出前述各項民刑事判決，及其
    它相關證明上訴人對於本件土地使用權利之資料，縱係實在，亦與本件被告等是
    否犯罪主要待證事實之認定並無直接明顯之關聯，原審對此雖未詳查，亦不影響
    於本件判決之結果」。而聲請人提出之前開裁定、判決、確定證明書或他項權利
    函稿、會議紀錄、存證信函、利息收據等，經逐一詳核其所載或與原確判決無關
    ，或係關於文字之更正或程序事項之處理，而於實體事項無何變更，亦不足證明
    原確定判決所憑之證據有何偽造變造、或前揭再審原因之情形，另刑事訴訟法第
    四百二十條為「有罪之判決確定後」之再審理由規定，前開最高法院八十九年度
    台上字第二二三０號中華民國八十九年四月二十七日確定判決（本院八十六年度
    上更（一）字第六０三號，臺灣士林地方法院八十四年度自字第一０三號），係
    對受判決人分別為無罪與不受理之判決，聲請人誤引刑事訴訟法第四百二十條規
    定，為聲請本件再審之依據，亦與法定要件不符。綜上，本件再審之聲請，為無
    理由，應予駁回。
五、據上論斷，依刑事訴訟法第四百三十四條第一項，裁定如主文。
中    華    民    國    八十九    年       五       月      二十九      日
                            臺灣高等法院刑事第七庭
                                審判長法  官  吳  啟  民
                                      法  官  蘇  隆  惠
                                      法  官  施  俊  堯
右正本證明與原本無異。
如不服本裁定應於收受送達後五日內向本院提出抗告書狀。
                                      書記官  顏  志  豪
中    華    民    國    八十九    年       五       月       三十       日


司法院資訊處製作；財團法人民間司法改革基金會備份。
